臺灣高等法院刑事判決　　　　　　　　　　　　　九十一年度上易字第二四四九號
　　上　訴　人
　　即　被　告　甲○○
右上訴人因侵占案件，不服臺灣板橋地方法院九十一年度易字第一八一九號，中華民
國九十一年七月三十日第一審判決（起訴案號：臺灣板橋地方法院檢察署九十一年度
偵緝字第五六一號），提起上訴，本院判決如左：
    主  文
原判決撤銷。
甲○○連續意圖為自己不法之所有，而侵占業務上所持有之物，處有期徒刑壹年貳月
。緩刑伍年。
    事  實
一、甲○○自民國八十一年間起，任職設於台北市○○○路九九號十一樓永大機電股
    份有限公司（下稱永大公司），並自八十六年三月起，負責向永大公司客戶收取
    服務費用，為從事業務之人。詎意圖為自己不法之所有，並基於概括之犯意，自
    八十九年四月五日起，至八十九年七月五日止，於收取客戶如附表所示款項二百
    四十一筆後，未依規定時限繳回永大公司，而在其台北縣蘆洲市○○路五三號五
    樓住處，連續多次將之侵占入己挪用，金額總計新台幣（下同）三百二十一萬五
    千九百八十元。迨甲○○自八十九年七月十日起，棄職離去，永大公司查覺有異
    ，清理帳目，發現上情。
二、案經永大公司代表人許作立訴請台灣板橋地方法院檢察署檢察官偵查起訴。
    理  由
壹、認定犯罪事實所憑之證據及理由
一、右揭事實，迭據上訴人即被告甲○○於檢察官訊問、原法院及本院審理時坦承不
    諱（見偵緝字第五六一號卷第九、十、十九頁、原審卷第十二至十四頁、本院卷
    第十五至十七頁）。
二、右揭事實，並據告訴人永大公司指訴明確（見偵字第一九一七二號卷第一至八頁
    、第十三頁），並據提出與告訴人指訴相符之被告據以向客戶收款由永大公司開
    具之統一發票二百四十一張、客戶付款證明單五十四張影本等件為證（見外置證
    物袋）。
貳、論罪之理由
一、被告既負責永大公司收取客戶款項業務，其所收取客戶款項，自屬被告業務上所
    持有之物。核被告所為，係犯刑法第三百三十六條第二項之業務侵占罪。
二、被告先後多次侵占犯行，時間緊接，犯罪構成要件相同，顯係基於概括之犯意反
    覆為之，應論以連續犯一罪，並加重其刑。
參、本院撤銷原判決之理由
一、原判決以被告罪證明確，據以論罪科刑，原非無見。惟(一)被告係自八十九年四月
    五日起，至八十九年七月五日止，於收取如附表所示客戶款項二百四十一筆後，
    未依規定時限繳回公司，連續多次予以侵占入己。原判決未認定並記載明確，僅
    泛指為被告自八十九年四月初起，至同年七月初止，連續多次將業務上所收取款
    項總計三百二十一萬五千九百八十元，予以侵占入己，欠缺明確，尚有未洽。(二)
    被告事後已分別與承保永大公司員工誠實保險之富邦產物保險股份有限公司、蘇
    黎世產物保險股份有限公司達成民事和解，並於九十一年九月二日支付富邦產物
    保險股份有限公司一百零七萬九千一百二十一元，餘款一百五十萬元，自九十二
    年一月三十日起，每月償還一萬元；於九十一年九月二日支付蘇黎世產物保險股
    份有限公司十一萬五千二百三十七元，餘款三十萬元，自九十一年十月起，每月
    償還五千元，有證明書、協議書影本各一紙，在卷可稽（見本院卷第二０、二一
    頁）。告訴人並表示損失已由保險公司理賠，對被告刑度並無意見等語（見本院
    卷第十八頁）。原判決未及審酌上情，而審酌被告事後未賠償告訴人所受損害，
    據以量處被告罪刑，同有未洽。
二、被告上訴意旨以原判決量刑過重為由，指摘原判決不當，提起上訴，雖無理由，
    惟原判決既有上開可議之處，即屬無可維持，應由本院予以撤銷。
肆、本院自為判決之理由
一、本院審酌被告侵占之金額頗多，犯罪情節不輕。惟仍姑念被告素行良好，事後能
    坦承犯行，並已賠償近半數之侵占金額，犯罪後態度尚稱良好等一切情狀，量處
    如主文第二項所示之刑。
二、被告前未曾受有期徒刑以上刑之宣告，有台灣高等法院被告全國前案紀錄表在卷
    可稽。被告經此科刑教訓，應知警惕，信無再犯之虞。本院綜合被告犯罪情狀，
    認其所受宣告之刑以暫不執行為適當，爰併諭知緩刑伍年，以勵自新。
伍、適用之法律
一、刑事訴訟法第三百六十九條第一項前段、第三百六十四條、第二百九十九條第一
    項前段。
二、刑法第五十六條、第三百三十六條第二項、第七十四條第一款。
三、罰金罰鍰提高標準條例第一條前段。
本案經檢察官鄭富銘到庭執行職務。
中      華      民      國      九十一      年      十      月    四    日
                              臺灣高等法院刑事第二十庭
                                  審判長法  官  葉  麗  霞
                                        法  官  范  清  銘
                      法  官  李  錦  樑
右正本證明與原本無異。
不得上訴。
                                        書記官  郭  台  發
中      華      民      國      九十一      年      十      月    九    日
附錄    本判決論罪科刑法條：
刑法第三百三十六條第二項
對於公務上或因公益所持有之物，犯前條第一項之罪者，處一年以上七年以下有期徒
刑，得併科五千元以下罰金。
對於業務上所持有之物，犯前條第一項之罪者，處六月以上五年以下有期徒刑，得併
科三千元以下罰金。
前二項之未遂犯罰之。
